【裁判字號】    99,台上,1437
【裁判日期】    990805
【裁判案由】    請求返還占有物
【裁判全文】
最高法院民事判決            九十九年度台上字第一四三七號
上  訴  人  乙○○
            甲○○
            丙○○
            丁○○
            戊○○
            己○○
            庚○○
            辛○○
            壬○○
            癸○○
            子○○
            丑○○
            寅○○
            卯○○
            辰○○
            巳○○
            午○○
            未○○
            申○○
            酉○○
            戌○○
            亥○○
            天○○
            地○○
            宇○○
            宙○○
            玄○○
            黃○○
            Ａ○○
            Ｂ○○
            Ｃ○○
            Ｅ○○
            Ｄ○○
            Ｆ○○
共      同
訴訟代理人  林德昇律師
            謝耿銘律師
上  訴  人  Ｇ○○
            Ｈ○○
            Ｉ○○
            Ｊ○○
            Ｋ○○
            Ｌ○○
            Ｍ○○
            Ｎ○○
            Ｏ○○
            Ｐ○○
            Ｑ○○
            Ｒ○○
            Ｓ○○
            Ｔ○○
            Ｕ○○
            Ｖ○○
            Ｗ○○
            Ｘ○○
            Ｙ○○
            Ｚ○○
            ａ○○
            ｂ○○
            ｃ○○
            ｄ○○
            ｅ○○
            ｆ○○
            ｇ○○
            ｈ○○
            ｉ○○
            ｊ○○
            ｋ○○
            ｌ○○
            ｍ○○
            ｎ○○
被 上訴 人  辰遠股份有限公司
法定代理人  ｏ○○
訴訟代理人  廖健智律師
上列當事人間請求返還占有物事件，上訴人對於中華民國九十八
年六月二十三日台灣高等法院台中分院第二審判決（九十七年度
重上字第八二號），提起上訴，本院判決如下：
    主  文
原判決廢棄，發回台灣高等法院台中分院。
    理  由
按民事訴訟法第五十六條第一項所稱訴訟標的，對於共同訴訟之
各人必須合一確定者，係指固有必要共同訴訟與類似必要共同訴
訟而言。依法律之規定必須數人一同起訴或數人一同被訴，當事
人之適格始無欠缺者，謂之固有必要共同訴訟。數人在法律上各
有獨立實施訴訟之權能，而其中一人起訴或一人被訴時，所受之
本案判決依法律之規定對於他人亦有效力者，如該他人為共同訴
訟人，即為類似必要共同訴訟（本院二十八年上字第二一九九號
判例參見）。訴訟標的對於共同訴訟之各人必須合一確定之必要
共同訴訟，共同訴訟人中一人或數人所提起之上訴倘係合法，依
民事訴訟法第五十六條第一項第一款規定，其效力及於全體。查
本件被上訴人主張：伊於民國九十五年九月二十七日於台灣台中
地方法院（下稱台中地院）九十五年度執字第二七○九八號拍賣
程序，購得原為十傑建設開發股份有限公司（下稱十傑公司）所
有坐落台中市○○區○○段八五七之四地號土地應有部分一萬分
之八五六及前開土地上同段三六○○建號即門牌號碼台中市○○
路五十五巷三號一層、二層及地下一層建物所有權全部，總面積
一萬零九百七十一點九七平方公尺（下稱系爭建物），於同年十
二月七日辦妥所有權移轉登記，為系爭建物之所有權人。上訴人
及第一審共同被告（下稱上訴人等）分別為同段八五七之四地號
土地上同段三六○一至三七五○建號建物，即新聯合國Ｂ1 區大
廈之區分所有權人（見第一審起訴狀附表所示），現占有系爭建
物使用中。十傑公司於出售同段三六○一至三七五○建號建物予
上訴人等時，曾同意提供系爭建物作為上訴人建物所屬社區即新
聯合國Ｂ1 區大廈作為辦公室等公共空間使用；台中地院九十三
年度訴字第一六七一號確定判決雖命十傑公司將系爭建物交付新
聯合國Ｂ1 區大廈管理委員會使用，然伊為系爭建物之受讓人，
並非十傑公司與上訴人等或新聯合國Ｂ1 區大廈管理委員會之權
利義務關係之繼受人，該確定判決之效力不及於伊；上訴人等無
權占有系爭建物，伊得本於所有權請求上訴人等返還系爭建物云
云。則被上訴人係以身為新聯合國Ｂ1 區大廈之區分所有人之上
訴人等，依十傑公司與新聯合國Ｂ1 區大廈管理委員會之管理協
議占有系爭建物，對為系爭建物受讓人之被上訴人，不得謂係有
占有系爭建物權利為其原因事實，而本於物上請求權請求上訴人
等將系爭建物交還。被上訴人既否認上訴人等依其為區分所有人
本於管理協議占有系爭建物之權源，此關係被上訴人之物上請求
權障礙之事由，在被上訴人對上訴人等提起共同訴訟，對上訴人
等即須合一確定，不容為歧異之裁判，應認為屬類似必要共同訴
訟。則上訴人等一人或數人對所受敗訴判決上訴之效力，及於其
他未上訴之共同當事人。則本件上訴人乙○○、甲○○、丙○○
、丁○○、戊○○、己○○、庚○○、辛○○、壬○○、癸○○
、子○○、丑○○、寅○○、卯○○、辰○○、巳○○、午○○
、未○○、申○○、酉○○、戌○○、亥○○、天○○、地○○
、宇○○、宙○○、玄○○、黃○○、Ａ○○、Ｂ○○、Ｃ○○
對原判決提起第三審上訴，其效力及於第二審判決之共同當事人
（第二審共同上訴人）Ｅ○○、Ｄ○○、Ｆ○○、Ｇ○○、Ｈ○
○、Ｉ○○、Ｊ○○、Ｋ○○、Ｌ○○、Ｍ○○、Ｎ○○、Ｏ○
○、Ｐ○○、Ｑ○○、Ｒ○○、Ｓ○○、Ｔ○○、Ｕ○○、Ｖ○
○、Ｗ○○、Ｘ○○、Ｙ○○、Ｚ○○、ａ○○、ｂ○○、ｃ○
○、ｄ○○、ｅ○○、ｆ○○、ｇ○○、ｈ○○、ｉ○○、ｊ○
○、ｋ○○、ｌ○○、ｍ○○、ｎ○○，爰將之併列為上訴人。
而上開第二審共同上訴人對第一審判決提起第二審上訴時，其效
力及於第一審判決之共同當事人（第一審共同被告）張仙樺、陳
志忠、謝秀梅、廖敏足、梁珮瑜、朱伯松、廖翊廷、莊美惠、邵
俊量、王榮飛、黃美瑤、王文宏、林達觀、陳盟智、吳雪美、遠
廣國際貿易有限公司、吳立萍、王秉凱、陳麗宏、方捷立、郭銘
珠、黃嘉祿、林佳如、何欣樺、甯中柱、宋士宏、楊啟泉、姚昇
宏、張佳惠、蔡淑玲、楊順彰、林俊鏘、陳雪娥、林淑芬、朱瑗
、余祥霞、趙惠娟、杜俊利、陳志德、龔麗麗、高智營、黃淑玲
、劉冠英、華德儀、林依璇、王毓、江惠娟、陳芬華、魏仕軒
、楊淑芳、施桂玲、謝滎濬、林品翰、魏吟冰、葉競聲、溫惠蘭
、劉允孚、余慧妮、黃振誼、葉芳如、張之華、賴俊諺、林彥均
、王毓梅、橋信科技股份有限公司、陳姿頻、張岳峰、林志明、
林容德、徐智偉、梁政炎、林亞璇、林木清、蘇建銘、黃志東、
賴黃麗雲、江文淵、楊婷雯、林兆聖、鍾錦泉（下稱張仙樺等人
）。乃原審未察，未將張仙樺等人列為第二審共同上訴人予以判
決，揆諸首揭說明，於法自有未合。上訴論旨，指摘原判決為不
當，聲明廢棄，非無理由。
據上論結，本件上訴為有理由。依民事訴訟法第四百七十七條第
一項、第四百七十八條第二項，判決如主文。
中    華    民    國  九十九  年    八    月    五    日
                      最高法院民事第七庭
                          審判長法官  劉  福  聲
                                法官  鄭  玉  山
                                法官  黃  義  豐
                                法官  劉  靜  嫻
                                法官  袁  靜  文
本件正本證明與原本無異
                                      書  記  官
中    華    民    國  九十九  年    八    月   十七   日
                                                     Ｍ

司法院資訊處製作；財團法人民間司法改革基金會備份。
